【裁判字號】    89,訴,714
【裁判日期】    891201
【裁判案由】    
【裁判全文】
臺灣基隆地方法院刑事判決                          八十九年度訴字第七一四號
    公  訴  人  臺灣基隆地方法院檢察署檢察官
    被      告  甲○○
    選任辯護人  楊思勤律師
右列被告因違反槍砲彈藥刀械管制條例案件，經檢察官提起公訴 (八十九年度偵字第
三六一○號），本院判決如左：
    主  文
甲○○未經許可，持有其他可發射金屬或子彈，具有殺傷力之槍砲，處有期徒刑壹年
肆月，併科罰金新臺幣壹拾萬元，罰金如易服勞役，以新臺幣玖佰元即銀元參佰元折
算壹日。
扣案之仿ＣＯＬＴ廠半自動手槍改造之玩具手槍壹支（管制編號：00000000
00）、改造四五子彈伍顆均沒收。
    事  實
一、甲○○前曾於民國八十一年間，因違反麻醉藥品管理條例案件，經判處有期徒刑
    五年二月，送監執行後，於八十三年八月五日假釋交付保護管束，惟於假釋期間
    ，又於八十六年九月間，因竊盜罪經本院判處有期徒刑四月確定，並執行至八十
    七年二月二十六日，且前案假釋亦經裁定撤銷，自八十七年二月二十七日起接續
    執行前案殘刑，而於八十八年十二月間又假釋付保護管束出獄，保護管束期間至
    九十年五月十一日屆滿，詎仍不知悔改，於前案假釋付保護管束期間內，又於八
    十九年四、五月間某日，在宜蘭縣羅東鎮某汽車旅館，自綽號「阿成」之不詳姓
    名男子，收受可發射金屬或子彈，具殺傷力之仿ＣＯＬＴ廠半自動手槍製造之金
    屬玩具手槍一支（經更換土造金屬槍管改造而成）、由玩具金屬彈殼加裝直徑九
    mm 金屬彈頭改造而成之四五型手槍子彈七顆，作為「阿成」積欠甲○○債務之
    抵押，甲○○並將上開改造手槍及子彈收藏於基隆市○○區○○街二六巷四十三
    號四樓其住處而繼續持有。嗣於八十九年八月三十一日十九時十分許，為警在上
    址查獲，並扣得前述改造手槍一把、改造子彈七顆（經送內政部警政署刑事警察
    局鑑定時試射使用二顆）。
二、案經基隆市警察局第二分局報請台灣基隆地方法院檢察署檢察官偵查起訴。
    理  由
一、右開事實，業據被告甲○○迭於偵、審中坦承不諱，且有改造手槍一支、改造子
    彈七顆扣案可證。扣案之手槍經送內政部警政署刑事警察局鑑定結果，認定係由
    仿colt廠半自動手槍製造之金屬玩具手槍更換土造金屬槍管改造而成，機械性能
    良好，可擊發適用子彈，而送鑑之四五口徑子彈，均係由玩具金屬彈殼加裝直徑
    約九mm金屬彈頭改造而成，經採樣二顆試射，均可擊發，認均具有殺傷力，有該
    局八十九年九月一日刑鑑字第一二七三五二號鑑驗通知書在卷可稽，是被告右揭
    犯罪之事證至為明確，犯行可堪認定。
二、核被告甲○○所為，係犯槍砲彈藥刀械管制條例第十一條第四項之未經許可持有
    其他可發射金屬或子彈具有殺傷力之槍砲罪及同條例第十二條第四項未經許可持
    有子彈罪。且被告係以一行為觸犯上開二罪名，為想像競合犯，應依刑法第五十
    五條規定從一重之未經許可持有其他可發射金屬或子彈之槍砲罪處斷。又被告甲
    ○○前雖曾於民國八十一年間，因違反麻醉藥品管理條例案件，經判處有期徒刑
    五年二月，送監執行後，於八十三年八月五日假釋出獄，於假釋期間內復於八十
    六年九月間，因竊盜罪經本院判處有期徒刑四月確定，並執行至八十七年二月二
    十六日，惟前案假釋亦經裁定撤銷，而自八十七年二月二十七日起即接續執行前
    案之殘刑，並於八十八年十二月間又依刑法第七十九條之一第一項規定合併計算
    假釋最低應執行之期間後，又獲假釋付保護管束出獄，保護管束期間應至九十年
    五月十一日始屆滿，而因依刑法第七十九條之一第一項規定合併計算報請許可假
    釋所須之最低應執行期間之情形，二罪之執行期間即無從區分。從而不論假釋出
    獄前所執行之期間是否已逾其中任一罪之刑期，亦不論嗣後其假釋有無被撤銷，
    在假釋期間內，均應認為尚未執行完畢，其於執行逾其中任一罪之刑期後五年內
    之假釋期間，再犯有期徒刑以上之罪者，亦不應論以累犯（最高法院八十八年第
    四次刑事庭會議決議參照），而被告本案犯罪時間係於前二案接續執行合併計算
    假釋最低應執行期間後報准假釋，而於假釋期間內再犯，依上開說明，並不構成
    累犯，公訴意旨認定被告本件犯行應依累犯規定加重其法定刑，尚有未洽。審酌
    被告之素行，行為之危害性，犯後坦承，態度尚佳等一切情狀，量處如主文所示
    之刑，並諭知罰金易服勞役之折算標準。又槍砲彈藥刀械管制條例第十九條第一
    項雖規定：「犯第七條、第八條、第十條、第十一條、第十二條第一項至第三項
    、第十三條第一項至第三項之罪，經判處有期徒刑者，應於刑之執行完畢或赦免
    後，令入勞動場所，強制工作，其期間為三年。」惟依司法院大法官會議釋字第
    四七一號解釋意旨，認槍砲彈藥刀械管制條例第十九條第一項之規定未區分行為
    人有無預防矯治其社會危險性之必要，一律宣付強制工作三年，限制其中不具社
    會危險性之受處分人之身體、自由部分，其所採措施與所欲達成預防矯治之目的
    及所需程度，不合憲法第二十三條所定之比例原則，並謂犯該條例第十九條第一
    項所列舉之罪，依個案情節符合比例原則部分，仍應依該條例宣告保安處分，而
    於不符合比例原則之部分，除另符合刑法第九十條第一項規定要件而得依刑法上
    開規定宣告保安處分外，自得不為保安處分之宣告。而本件被告雖持有上開槍彈
    ，惟僅係因作為債權之擔保，且放置多時並未持以使用，足見日後再度觸犯之危
    險性較低，如施以保安處分，其所採措施與所欲達成預防矯治之目的，尚難認與
    比例原則相符，則依司法院大法官會議上開解釋意旨，爰不予宣告強制工作，併
    此敘明。又扣案之具有殺傷力之改造手槍一把、改造子彈五顆為違禁物，應依刑
    法第三十八條第一項第一款宣告沒收。至另扣案之改造子彈二顆，依前述內政部
    警政署刑事警察局鑑定通知書所載，業於鑑定時試射使用，應不復為違禁物，均
    不予宣告沒收。
三、據上論斷，應依刑事訴訟法第二百九十九條第一項前段、槍砲彈藥刀械管制條例
    第十一條第四項、第十二條第四項、刑法第十一條前段、第五十五條、第四十二
    條第二項、第三十八條第一項第一款、罰金罰鍰提高標準條例第二條、現行法規
    所定貨幣單位折算新台幣條例第二條，判決如主文。
本案經檢察官周啟勇到庭執行職務。
中    華    民    國      八十九    年      十二        月      一      日
                                臺灣基隆地方法院刑事第二庭
                                    法  官  黃  麟  倫
右正本證明與原本無異。
對於本件判決如有不服，應於收受送達後十日內，向本院提出上訴書狀，上訴於臺灣
高等法院，並按他造當事人之人數附具繕本。
                                    書記官  李  建  霆
中    華    民    國      八十九    年      十二        月      一      日
附錄本案論罪科刑法條全文
槍砲彈藥刀械管制條例第十一條第四項：
未經許可，持有、寄藏或意圖販賣而陳列第一項所列槍砲者，處一年以上七年以下有
期徒刑，併科新臺幣七百萬元以下罰金。
同條例第十二條第四項：
未經許可，持有、寄藏或意圖販賣而陳列子彈者，處五年以下有期徒刑，併科新臺幣
三百萬元以下罰金。


司法院資訊處製作；財團法人民間司法改革基金會備份。
